臺北高等行政法院判決　　　　　　　　　　　　　　九十二年度訴字第二二四○號
　　　　　　　　　　　　　　　.
　　原　　　告　甲○○○
　　訴訟代理人　卓忠三律師
　　被　　　告　財政部台灣省北區國稅局
　　代　表　人　許虞哲（局長）
　　訴訟代理人　乙○○
　　　　　　　　丙○○
右當事人間因贈與稅事件，原告不服財政部中華民國九十二年四月十五日台財訴字第
○九二○○一四一七五號訴願決定，提起行政訴訟。本院判決如左：
　　主  文
原告之訴駁回。
訴訟費用由原告負擔。
　　事  實
一、事實概要：
    原告於民國八十六年七月八日轉存新台幣（下同）一四、七○○、○○○元予其
    子林仕文，未於贈與行為發生後三十日內，辦理贈與稅申報，被告遂核定贈與總
    額一四、七○○、○○○元，贈與淨額一三、七○○、○○○元，應納贈稅額二
    、七一四、○○○元，並處罰鍰二、七一四、○○○元。併計同年度十月十六日
    申報贈與現金一、○○○、○○○元，核定贈與總額一五、七○○、○○○元，
    贈與淨額一四、七○○、○○○元，應納贈與稅額三、○三三、○○○元，減除
    前次核定應納贈與稅額二、七一四、○○○元，本次應補贈與稅額三一九、○○
    ○元，並處罰鍰三一九、○○○元，綜上，八十六年度合計應納贈與稅三、○三
    三、○○○元，罰鍰三、○三三、○○○元。原告不服，申經復查結果，未獲變
    更，提起訴願，經遭駁回，遂向本院提起行政訴訟。
二、兩造聲明：
　(一)原告聲明求為判決：
    1.訴願、復查決定及原處分均撤銷。
    2.訴訟費用由被告負擔。
　(二)被告聲明求為判決：
    原告之訴駁回，訴訟費用由原告負擔。
三、兩造之爭點：
    八十六年七月八日轉存新台幣（下同）一四、七○○、○○○元予其子林仕文，
    並以林仕文名義購買股票，是否為贈與行為？
　(一)原告主張之理由：
    1.按民法第四百零六條規定「稱贈與者，謂當事人約定，一方以自己之財產無償
      給與他方他方允受之契約」。遺產及贈與稅法第四條第二項規定：「本法稱贈
      與，指財產所有人以自己之財產無償給予他人，經他人允受而生效力之行為。
      」次按「認定事實，須憑證據，不得出於臆測，此項證據法則，自為行政訴訟
      適用」，行政法院（現改制為最高行政法院）六十一年判字第七○號判例著有
      明文。原告並無贈與之行為，原告與林仕文間亦無贈與之契約關係，且系爭帳
      戶內之金錢或股票，均在原告實力支配之下，林仕文並無占有、處分之權利，
      被告暨訴願機關對原告所提出之證據，原應本於職權詳為調查，以明事實真象
      ，然竟未進行任何查證、逕依推斷認定事實，遽課徵原告稅額及罰鍰，顯然違
      法。
    2.查原告之子林仕文於八十六年一月十八日出國，直至八十六年九月三十日始返
      國，在此期間林仕文並不在國內，原告八十六年七月八日轉存彰化銀行淡水分
      行存款一四、七○○、○○○元予子林仕文，確係原告當時尚未開立證券買賣
      帳戶，故借用林仕文帳戶從事買賣，且林仕文已簽立本票作為擔保，而前述林
      仕文之銀行帳戶及在元大京華證券淡水分公司之證券買賣帳戶，均係由原告之
      配偶林田君辦理，當時林仕文確未在國內，全部開戶手續、開戶後之買賣股票
      ，均係由林田君辦理，與林仕文並無任何關係，此有內政部警政署入出境管理
      局入出國日期證明書影本乙份可證，被告暨訴願機關未予詳查，即認定原告之
      匯款為贈與，而核課贈與稅並處罰鍰之處分，顯然與法有違。
    3.依社會一般之經驗，證券公司之營業員均與客戶熟識，若系爭股票係由林仕文
      從事買賣，營業員沒有不認識林仕文之理，經查林仕文在元大京華證券淡水分
      公司之證券帳戶，其開戶、買賣等手續，均係由原告之配偶林田君辦理，當時
      林仕文本人確未在國內，全部開戶手續、開戶後之每次買賣股票，與林仕文並
      無任何關係，日後林仕文從未自行使用過該帳戶，林仕文對該帳戶並無任何支
      配、處分權，因此不可能占有該帳戶內之金錢或股票。此由開戶後，原告曾於
      八十八年一月十八日親自赴銀行辦理該帳戶匯款一百一十萬元予林田君，當時
      林仕文亦不在國內即可明白，該帳戶均在原告實力支配之下，林仕文確無支配
      、處分權。被告所辯「八十八年一月十四日、八十八年三月十七日、八十八年
      四月十二日、八十八年六月一日、八十八年六月二十四日、八十八年七月二日
      、八十八年七月三日、八十八年七月八日林仕文帳戶從事股票買賣日，林仕文
      加均在國內」乙節，並不能證明林仕文有從事股票買賣之事，進而證明買賣股
      票之股款係原告之贈與，何況除開戶外，林田君以林仕文帳戶進出股票之交易
      時間，林仕文有大部分時間亦不在國內，不可能支配、處分該帳戶內之金錢。
    4.八十六年七月四日原告之配偶林田君以原告之子林仕文之名義在彰化銀行淡水
      分行開戶時，林仕文並不在國內，前述帳戶全部開戶事宜均係由原告之配偶林
      田君辦理，開戶後帳戶之印章、存摺均由原告保管，且自開戶日起，均係原告
      辦理存、提、匯款事宜，林仕文對交易之內容並不清楚，亦未參與，故前述帳
      戶係原告借用林仕文帳戶，由林田君從事股票買賣，原告並無贈與金錢予林仕
      文之意思，雙方亦無贈與之意思表示合致，因為如贈予給林仕文，則該筆金錢
      應由林仕文支配使用，不可能由林田君代原告買賣股票。況且相關之存提款、
      匯款均由原告辦理，截至八十九年一月止，原告處分證券後之款項七、二八五
      、六八六元，亦由原告自該帳戶匯入原告及原告配偶林田君之帳戶，迄目前為
      止系爭銀行、證券帳戶亦在原告實力支配之下，林仕文君從未使用，故該帳戶
      內之金錢，實際上係由原告占有，並無贈與之行為，此可由彰化銀行淡水分行
      之開戶資料及歷次之存、提、匯款紀錄證明，林仕文從未支配該帳戶內之金錢
      ，亦無允受贈與之意思表示，因此原告與林仕文間並無贈與之契約關係。
    5.被告於查核本件原告匯款予子林仕文之資金流程時，應就該帳戶之往來資料整
      體考量，不能僅以原告一次之匯款行為，即斷定為贈與，而作為核課贈與稅及
      罰鍰之依據，例如本件開設銀行帳戶、證券帳戶存入資金時，林仕文均不在國
      內，而係由原告之配偶辦理，開戶後之所有存、提、匯款均非林仕文之行為，
      而係原告自行辦理，且該帳戶內之金錢、孳息，亦均由原告支配使用，被告並
      無證據證明林仕文實際占有及支配、處分該帳戶之金錢，故被告之推論，顯然
      違背論理及經驗法則。
    6.綜上所述，原處分、復查及訴願決定均違法，請判決如原告訴之聲明云云。
　(二)被告主張之理由：
    1.按「本法稱財產，指動產、不動產及其他一切有財產價值之權利。本法稱贈與
      ，指財產所有人以自己之財產無償給予他人，經他人允受而生效力之行為」「
      贈與人在一年內贈與他人之財產總值超過贈與稅免稅額時，應於超過免稅額之
      贈與行為發生後三十日內，向主管稽徵機關依本法規定辦理贈與稅申報」「未
      依限辦理遺產稅或贈與稅申報者，按核定應納稅額加處一倍至二倍之罰鍰。」
      分別為行為時遺產及贈與稅法第四條第一、二項及同法第二十四條及第四十四
      條所明訂。
    2.依民法第四百零六條，贈與因當事人意思表示之合致而成立，並同時生效，故
      為不要式契約，是原告之贈與行為並不以有贈與契約為要件始生效力，又「動
      產所有權之歸屬，原以占有為要件，此項存款既係被繼承人之名義存入，其物
      權為存款人所有，在未提領以前，不能指為他人所有，否則權利義務之主體無
      從確定，物權陷於紊亂，被繼承人以其自己名義開立存戶，將款存入銀行、郵
      局及公司，其存款自屬被繼承人所有。」為行政法院六十二年判字第一二七號
      著有判例，本件款項既以林仕文名義存入，其物權為存款人所有，渠等就系爭
      存款即享有經濟上之處分權，得以占有支配帳戶內之存款，贈與事實確鑿，核
      課贈與稅，洵無不合。
    3.查原告之子林仕文於八十六年七月四日於台北縣淡水信用合作社開立二一一一
      五九─○帳號，於同年七月八日由原告轉存一四、七○○、○○○元，核屬資
      金贈與之事實已臻明確，至於該筆款項係用於股票買賣，乃屬後續資金之用途
      ，後續之用途也證明係以其子林仕文之名義買賣股票，且林仕文於贈與時已成
      年，其於銀行之開戶、存提款、證券公司開戶、買賣股票均係由原告與原告之
      配偶林田君於事前徵得林仕文之同意後所為，自無借戶從事證券買賣之理，原
      告所言，為推諉搪塞之詞。原告提供其子入出境證明書，以證明林仕文於八十
      六年一月十八日至同年九月三十日人在國外，惟林仕文有無在國內，並非本件
      核課贈與成立之要件，且八十八年一月十四日、八十八年三月十七日、八十八
      年四月十二日、八十八年六月一日、八十八年六月二十四日、八十八年七月二
      日、八十八年七月三日、八十八年七月八日林仕文帳戶從事股票買賣是日，林
      仕文均在國內。
    4.綜上所述，原核定及所為復查、訴願決定並無違誤，請判決如被告答辯之聲明
      等語。
　　理  由
按本件被告代表人於訴訟繫屬中由林吉昌變更為許虞哲，並已具狀聲明承受訴訟，合
先明。次按「凡經常居住中華民國境內之中華民國國民，就其在中華民國境內或境
外之財產為贈與者，應依本法規定，課徵贈與稅。」「本法稱贈與，指財產所有人以
自己之財產無償給予他人，經他人允受而生效力之行為。」「贈與人在一年內贈與他
人之財產總值超過贈與稅免稅額時，應於超過免稅額之贈與行為發生後三十日內，向
主管稽徵機關依本法規定辦理贈與稅申報」「未依限辦理遺產稅或贈與稅申報者，按
核定應納稅額加處一倍至二倍之罰鍰。」分別為行為時遺產及贈與稅法第三條第一項
、第四條第二項、第二十四條及第四十四條所明定。本件原告於八十六年七月八日由
其彰化商業銀行淡水分行○三七五六二帳號匯款一四、七○○、○○○元至林仕文淡
水信用合作社二一一一五九帳號，旋即以該帳戶內之款項，以林仕文名義購買上市公
司股票，並未於移轉後三十日內申報等情，有彰化商業銀行淡水分行八十八年五月十
七日彰淡字第八五七號函及匯款申請書暨以林仕文名義在元大證券淡水分行開設之證
券存摺附在原處分卷可稽，並為原告所不爭。茲原告所爭執者，係主張伊匯款當時林
仕文不在國內，伊係借用林仕文之帳戶並以其名義從事股票買賣，林仕文有簽發本票
為擔保，股票賣出後林仕文即於八十八年一月十八日轉帳予其配偶林田君一、一○○
、○○○元，並於八十八年六月三日及八十九年一月十八日分別電匯一、一七八、七
六二元及五、○○○、○○○元至彰化銀行淡水分行0000000帳號原告帳戶，
償還原告，足以證明原告並非贈與林仕文云云。茲就原告上開主張，分別述如下：
一、關於原告主張其匯款與其子林仕文，係借用林仕文名義開戶買賣股票，並非贈與
    部分：
    (一)按民法第七百六十一條規定：「動產物權之讓與，非將動產交付，不生效力。
      但受讓人已占有動產者，於讓與合意時，即生效力。」是動產所有權之歸屬，
      係以占有為要件，父母將存款以其子女名義存入金融機構，或以子女名義購買
      股票，其物權即屬存款名義人或股票名義人所有，在未提領存款或出售土地前
      ，不能指為他人所有，否則權利義務之主體無從確定，物權陷於紊亂（現改制
      為最高行政法院之前行政法院六十二年判字第一二七號判例參照）。本件原告
      既已匯款至其子林仕文帳戶，並以其子林仕文名義投資購買股票，依上說明，
      其所有權即屬移轉林仕文所有，倘其移轉無借貸或其他對價關係，即應認為係
      屬贈與行為，否則不但將使物權陷於紊亂，且將使遺產及贈與稅法成為虛設。
    (二)原告匯款當時，林仕文雖不在國內，惟受領贈與，並非必須當面受領，林仕文
      既同意原告為其設立帳戶接受匯款，並以其名義購買股票，自有受領之意。從
      而，原告請求傳訊證券公司營業員證明林仕文之帳戶係由其父代為開戶，林仕
      文並未使用過該帳戶，及聲請調閱林仕文開戶資料暨存提匯款紀錄，即屬無必
      要，併予敘明。
    (三)我國現僅課徵證券交易稅，而不課徵證券交易所得稅，是無論原告買賣股票金
      額若干，其稅率均屬一致，殊無借用他人名義開戶買賣股票之必要，且原告於
      八十八年三月十九日亦開立證券戶從事股票買賣，此為原告所不爭，更足證明
      原告並無借用其子林仕文名義開戶買賣股票之必要，所稱係借用林仕文之名義
      開戶買賣股票，並非贈與云云，實難採信。
    (四)原告稱其匯款之時，林仕文亦曾簽發本票與其擔保一節，然據原告提出之本票
      記載其發票日為八十六年七月八日，惟據原告自陳其子林仕文自八十六年一月
      十八日出國，直至八十六年九月三十日始返國，並提出內政部入出境管理局之
      入出境記錄為證，則八十六年七月八日，林仕文顯係在國外，何能簽發該本票
      與原告作擔保？足證該本票係原告臨訟所為，不足採信。
二、關於原告主張其子林仕文出售股票後，於八十八年一月十八日轉帳予其配偶林田
    君一、一○○、○○○元，並於八十八年六月三日及八十九年一月十八日分別電
    匯一、一七八、七六二元及五、○○○、○○○元至原告彰化銀行淡水分行00
    00000帳號，主張上開匯款係屬清償系爭借款，並據以主張伊匯予林仕文之
    款項，係屬借貸並非贈與云云部分：
    (一)查林仕文匯款至其父林田君之目的，係與其父林田君相互支應股票資金，有林
      仕文與林田君之存摺相互勾稽可見，該款既非匯回原告，自與原告無涉。
    (二)林仕文於八十八年六月三日及八十九年一月十八日分別電匯一、一七八、七六
      二元及五、○○○、○○○元至彰化銀行淡水分行0000000帳號原告帳
      戶部分，係在被告所屬新莊稽徵所八十八年五月二十七日北區國稅新莊資第0
      000000000七號函通知原告說明系爭款項資金用途之後，顯係因發現
      被告已在調查其母子間之贈與案件，而為彌縫之作，不足採信。
三、綜上所述，本件原告於八十六年七月八日轉存一四、七○○、○○○元予子林仕
    文，係屬贈與行為，原告未於贈與行為發生後三十日內，辦理贈與稅申報，被告
    乃核定贈與總額一四、七○○、○○○元，贈與淨額一三、七○○、○○○元，
    應納贈稅額二、七一四、○○○元，並按應納稅額加處一倍之罰鍰二、七一四、
    ○○○元，又併計同年度十月十六日申報贈與現金一、○○○、○○○元，核定
    贈與總額一五、七○○、○○○元，贈與淨額一四、七○○、○○○元，應納贈
    與稅額三、○三三、○○○元，減除前次核定應納贈與稅額二、七一四、○○○
    元，本次應補贈與稅額三一九、○○○元，並按本次應納稅額加處一倍之罰鍰三
    一九、○○○元，綜上，八十六年度合計應納贈與稅三、○三三、○○○元、罰
    鍰三、○三三、○○○元，於法並無不合，訴願決定予以維持，亦稱妥適。原告
    徒執前詞，訴請撤銷，為無理由，應予駁回。
四、兩造其餘攻擊防禦方法均與本件判決結果不生影響，故不逐一論述，併此敘明。
據上論結，本件原告之訴為無理由，爰依行政訴訟法第九十八條第三項前段，判決如
主文。
中　　華　　民　　國　　九十三　　　年　　　十　　　　月　　   十四     日
                     臺 北 高 等 行 政 法 院   第 七 庭
                                           審 判 長 法  官　鄭小康
                                                    法  官  黃秋鴻
                                                    法  官  林金本
右為正本係照原本作成。
如不服本判決，應於送達後二十日內，向本院提出上訴狀並表明上訴理由，如於本判
決宣示後送達前提起上訴者，應於判決送達後二十日內補提上訴理由書（須按他造人
數附繕本）。
中　　華　　民　　國　　九十三　　　年　　　十　　　　月　　   十四     日
　　　　　　　　　　　　　　　　　　　　            書記官　簡信滇
